【裁判字號】    95,交聲,772
【裁判日期】    951228
【裁判案由】    違反道路交通管理處罰條例聲明異議
【裁判全文】
臺灣臺北地方法院交通事件裁定         95年度交聲字第772號
原處分機關  臺北市交通事件裁決所
異議人即
受處分人    甲○○
                      號2樓
上列異議人即受處分人甲○○因違反道路交通管理處罰條例案件
，對於臺北市交通事件裁決所於民國九十五年七月十三日所為之
北市裁二字第裁二二—Ｚ00000000號處分，聲明異議，
本院裁定如下：
    主  文
臺北市交通事件裁決所於民國九十五年七月十三日所為之北市
裁二字第裁二二—Ｚ00000000號處分撤銷。
甲○○汽車行駛於高速公路、快速公路或設站管制之道路，不遵
使用限制、禁止、行車管制及管理事項之管制規則，而有行車速
度超過規定之最高速限行為，處罰鍰新臺幣伍仟元，並記違規點
數壹點。又汽車駕駛人，駕駛執照業經吊銷，仍駕駛小型車，處
罰鍰新臺幣壹萬元。
    理  由
一、按「行為後法律或自治條例有變更者，適用行政機關最初裁
    處時之法律或自治條例；但裁處前之法律或自治條例有利於
    受處罰者，適用最有利於受處罰者之規定」，行政罰法第五
    條定有明文。查異議人即受處分人甲○○行為後，道路交通
    管理處罰條例第二十二條第一項、第三十三條第一項業於民
    國九十五年七月一日修正公布施行，比較修法前後對於「使
    用註銷駕駛執照駕駛小型車」及「汽車行駛於高速公路而不
    遵管制規定」等違規行為之罰則均處汽車駕駛人新臺幣「六
    千元以上一萬二千元以下」及「三千元以上六千元以下」罰
    鍰，並就「汽車行駛於高速公路而不遵守管制規定」違規行
    為記違規點數一點而屬相同，依行政罰法第五條規定，應適
    用行政機關最初裁處時之法律即修正後道路交通管理處罰條
    例第二十二條第一項第四款、第三十三條第一項第一款之規
    定論處，先予敘明。再按「汽車駕駛人，有左列情形之一者
    ，處新臺幣六千元以上一萬二千元以下罰鍰，並當場禁止其
    駕駛及扣留其車輛牌照：四駕駛執照業經註銷、吊銷仍駕駛
    小型車或機器腳踏車者。」、「汽車行駛於高速公路、快速
    公路或設站管制之道路，不遵使用限制、禁止、行車管制及
    管理事項之管制規則而有下列行為者，處汽車駕駛人新臺幣
    三千元以上六千元以下罰鍰：一行車速度超過規定之最高速
    限或低於規定之最低速限。」、「汽車駕駛人有第三十三條
    、第三十八條第一項、第四十條第一項、第四十五條、第四
    十七條第一款至第四款、第四十八條、第四十九條或第六十
    條第一項、第二項第一款至第三款情形之一者，除依原條款
    處罰鍰外，並各記記違規點數一點」，修正後道路交通管理
    處罰條例第二十一條第一項第四款、第三十三條第一項第一
    款、第六十三條第一項第一款分別定有明文。
二、本件受處分人即異議人甲○○於九十五年五月三日二十一時
    四十五分許，駕駛車號ＣＣ—五○○○號租用小客車行經限
    速標誌九十公里之國道四號高速公路西向七‧八公里處，車
    速高達一百零八公里，超過規定之最高時速十八公里以上，
    且其駕駛執照於九十五年二月十六日業經註銷，遭原舉發單
    位內政部警政署國道公路警察局第三警察隊警員賴錦成當場
    舉發，並以異議人駕駛執照業經註銷仍駕駛小型車，又駕駛
    車輛行駛於高速公路，行車速度，超過規定之最高時速為由
    ，依修正前道路交通管理處罰條例第二十一條第一項第六款
    、第三十三條第一項之規定，當場掣發內政部警政署國道公
    路警察局公警局交字第Ｚ00000000號舉發違反道路
    交通管理事件通知單，指定應於九十五年五月十八日前自行
    到案接受裁罰，或向原處分機關陳述意見。嗣異議人不服，
    於九十五年五月二十二日向原處分機關臺北市交通事件裁決
    所所提出申訴，並由原處分機關於九十五年七月十三日依修
    正前道路交通管理處罰條例第二十一條第六款、第三十三條
    第一項、第六十三條第一項第一款之規定，以北市裁二字第
    裁二二—Ｚ0000000號裁決書裁處異議人在高速公路
    超速行駛罰鍰新臺幣（下同）五千元，使用註銷駕駛執照罰
    鍰一萬一千元，並記違規點數一點，受處分人於九十五年七
    月十三日收受裁決書，並於同年七月十三日聲明異議，有聲
    明異議狀（見本院卷第五至七頁）、臺北市交通事件裁決北
    市裁二字第裁二二—Ｚ0000000號違反道路交通管理
    事件裁決書（見本院卷第十八頁）、送達證書（見本院卷第
    九頁）、內政部警政署國道公路警察局公警局交字第Ｚ00
    000000號舉發違反道路交通管理事件通知單（見本院
    卷第二六頁）附卷足憑，合先敘明。
三、聲明異議意旨略以：異議人就於九十五年五月三日二十一時
    四十五分許，駕駛車號ＣＣ—五○○○號租用小客車行經限
    速標誌九十公里之國道四號高速公路西向七‧八公里處，車
    速高達一百零八公里，超過規定之最高時速十八公里以上之
    違規事實並無意見，而臺北市交通事件裁決所雖認異議人有
    於九十三年五月二十一日在臺北市○○路二○○巷一五號前
    起駛前不讓行進中車輛先行之違規行為，依修正前道路交通
    管理處罰條例第四十五條第一項第十款之規定，以北市裁五
    字第裁二二—ＡＩＬ○○五三九號違反道路交通管理事件裁
    決書裁處異議人罰鍰一千八百元，並記違規點數一點後，又
    因異議人未於九十四年二月六日以前繳納罰鍰，逕予註銷異
    議人駕駛執照，然查，異議人早已移居上海，並未收受北市
    裁五字第裁二二—ＡＩＬ○○五三九號違反道路交通管理事
    件裁決書，原處分機關逕予註銷異議人駕駛執照，顯不合理
    ，異議人並不知駕照遭註銷一事，原處分機關認異議人駕駛
    執照業經註銷仍駕駛小型車，裁處罰鍰一萬一千元，顯屬不
    公，請予查明事實真相並撤銷原處分云云。
四、本件異議人固不否認於九十五年五月三日二十一時四十五分
    許，駕駛車號ＣＣ—五○○○號租用小客車行經限速標誌九
    十公里之國道四號高速公路西向七‧八公里處，車速高達一
    百零八公里，超過規定之最高時速十八公里以上之違規事實
    ，惟辯稱伊早已移居上海，並未收受北市裁五字第裁二二—
    ＡＩＬ○○五三九號違反道路交通管理事件裁決書，原處分
    機關逕予註銷異議人駕駛執照，顯有違誤，另以異議人駕駛
    執照業經註銷仍駕駛小型車，裁處罰鍰一萬一千元，更屬不
    公云云。經查，異議人雖辯稱伊已移居上海，未收受北市裁
    五字第裁二二—ＡＩＬ○○五三九號違反道路交通管理事件
    裁決書，然查，異議人自八十三年九月三十日起遷入臺北市
    大安區○○○路○段一六一巷二四之二號，迄今並未遷離該
    址，有個人基本資料查詢結果在卷足憑（見本院卷第三十頁
    ），又北市裁五字第裁二二—ＡＩＬ○○五三九號違反道路
    交通管理事件裁決書係於九十三年十二月二十四日掛號郵寄
    至異議人戶籍地址「臺北市大安區○○○路○段一六一巷二
    四之二號」，且該掛號郵件回執蓋有異議人「甲○○」印文
    ，有北市裁五字第裁二二—ＡＩＬ○○五三九號違反道路交
    通管理事件裁決書（見本院卷第二一、二二頁）及中華民國
    郵政掛號郵件收件回執（見本院卷第二三頁）在卷足憑，堪
    認上揭裁決書應已合法送達予異議人，異議人未於九十四年
    二月五日以前繳納罰鍰，從而原處分機關逕予註銷期駕照，
    應屬適法。再者，異議人駕駛執照已於九十五年二月十六日
    遭註銷，仍在九十五年五月三日二十一時四十五分許，駕駛
    車號ＣＣ—五○○○號租用小客車，顯已違反修正後道路交
    通管理處罰條例第二十一條第一項第四款之規定。綜上，
    本件事證明確，異議人有上揭違規行為堪以認定，應依法處
    罰。
五、本件異議人確有於在上揭時、地汽車行駛於高速公路行車速
    度超過規定之最高速限，及駕駛執照業經吊銷，仍駕駛小型
    車之違規行為，從而原處分機關依修正前道路交通管理處罰
    條例第二十一條第一項第六款、第三十三條第一項及第六十
    三條第一項第一款之規定，裁處異議人在高速公路超速行駛
    罰鍰五千元，使用註銷駕駛執照罰鍰一萬一千元，並記違規
    點數一點，固非無見；然查，本件裁決書係原處分機關於九
    十五年七月十三日所為，而道路交通管理處罰條例第二十二
    條第一項第四款、第三十三條第一項早於九十五年七月一日
    修正公布施行，本件依行政罰法第五條規定，應適用行政機
    關最初裁處時之法律即修正後道路交通管理處罰條例第二十
    二條第一項第四款、第三十三條第一項第一款之規定以為論
    處，原處分機關援用修正前道路交通管理處罰條例相關規定
    ，即有適用法規顯然錯誤之違法，本件聲明異議雖無理由，
    惟原處分既有前揭違法不當之處，即應由本院予以撤銷，並
    另依修正後道路交通管理處罰條例第二十一條第一項第四款
    、第三十三條第一項第一款、第六十三條第一項第一款及違
    反道路交通管理事件統一裁罰基準及處理細則第四十三條、
    第四十四條、第六十七條之規定，量處如主文第二項所示之
    罰鍰，並記違規點數一點。
據上論斷，應依道路交通案件處理辦法第十九條、第二十條，裁
定如主文。
中    華    民    國    95    年   12     月    28    日
                  交通法庭法  官  李家慧
以上正本證明與原本無異
如不服本裁定應於送達後5日內向本院提出抗告狀
                          書記官  楊文祥
中    華    民    國    95    年   12     月    29    日


司法院資訊處製作；財團法人民間司法改革基金會備份。
